臺灣高等法院刑事判決　　　　　　　　96年度交上易字第83號
上　訴　人　臺灣臺北地方法院檢察署檢察官
被　　　告　劉祖宏（原名乙○○）
上列上訴人因被告過失傷害案件，不服臺灣臺北地方法院95年度
交易字第469號，中華民國96年1月19日第一審判決（起訴案號：
臺灣臺北地方法院檢察署95年度偵字第6540號），提起上訴，本
院判決如下：
    主  文
上訴駁回。
    事  實
一、乙○○（已於96年2月14日更名為劉祖宏，下仍稱乙○○）
    於民國94年12月30日23時40分許，駕駛車牌號碼BS－9285號
    自用小客車，沿臺北市○○區○○路4段由東往西方向行駛
    ，途經臺北市○○路○段55號前交岔路口之行人穿越道時，
    原應注意車前狀況，隨時採取必要之安全措施及車輛行至未
    劃分幹、支線或同為幹線道或支線道之無號誌交岔路口，應
    禮讓行人先行，以避免發生危險，而依當時天候雖係夜間下
    雨，惟有照明光線、視距良好、道路無缺陷、無障礙物，並
    無不能注意之情事，竟疏未注意，即貿然駕車直行穿越該交
    岔路口，適有甲○○亦疏未注意於左右無來車，始可小心迅
    速穿越，逕自該行人穿越道橫越道路，乙○○煞車不及而不
    慎將其撞倒，致甲○○受有右脛骨與腓骨幹之鎖閉性骨折、
    多處挫傷與頭部損傷腦震盪後徵候群、器質性腦病變等傷害
    。乙○○於肇事後，在未被有偵查犯罪職權之機關或公務員
    查知其為犯人前，即主動向前來現場處理之警員自首，嗣並
    接受裁判。
二、案經被害人甲○○委任胡進展訴由臺北市政府警察局松山分
    局報請臺灣臺北地方法院檢察署檢察官偵查起訴，乙○○於
    原審於準備程序中對犯罪事實為有罪之陳述，經告以簡式審
    判之意旨，並聽取當事人之意見後，經原審合議庭裁定由受
    命法官獨任進行簡式審判程序。
    理  由
一、上開事實，業據被告乙○○於原審及本院審理時均坦承不諱
    ，核與告訴人甲○○指訴之情節相符，並有臺北市政府警察
    局松山分局交通分隊道路交通事故當事人登記聯單、道路交
    通事故現場圖、道路交通事故補充資料、交通事故談話紀錄
    表、道路交通事故調查報告表(一)、(二)各一紙在卷可參（見偵
    查卷第12至17頁）。又告訴人受有右脛骨與腓骨幹之鎖閉性
    骨折、多處挫傷與頭部損傷腦震盪後徵候群、器質性腦病變
    等傷害之事實，則有財團法人基督教復臨安息日會臺安醫院
    （下稱臺安醫院）95年1月7日診斷證明書1紙、國防醫學院
    三軍總醫院附設民眾診療服務處95年1月27日、4月7日北市
    衛醫第0000000000號診斷證明書2紙、95年1月20日第098170
    號診斷證明書1紙及臺安醫院95年4月4日醫發字第148號函
    附病歷1份在卷為憑（見偵查卷第9至11頁、第23至84頁、第
    88頁），足認被告之自白與事實相符，自足採為認定事實之
    基礎。
二、按汽車行近未設行車管制號誌之行人穿越道前，應減速慢行
    ，遇有行人穿越時，無論有無交通指揮人員指揮或號誌指示
    ，均應暫停讓行人先行通過，道路交通安全規則第103條第1
    項、第2項分別定有明文。被告駕駛車輛，行經上開無號誌
    之行人穿越道，應注意上開規定，以防免事故之發生，且依
    當時情形，天候晴雖係夜間下雨，但有照明，路面無缺陷，
    視距良好，並無不能注意情事，有前開道路交通事故調查報
    告表可參，竟仍疏未注意，貿然左轉，以致肇事，致人受傷
    ，自有過失。雖被害人行經肇事地點時，亦疏未注意於左右
    無來車，始可小心迅速穿越，逕自該行人穿越道橫越道路，
    對於本件事故之發生亦與有過失，仍難免除被告應負之過失
    責任。又被告之過失行為與告訴人傷害結果間，亦有相當因
    果關係，本件事證明確，被告過失犯行洵堪認定。
三、新舊法比較適用：
(一)按94年1月7日修正之刑法第2條第1項規定：「行為後法律有
    變更者，適用行為時之法律。但行為後之法律有利於行為人
    者，適用最有利於行為之法律。」。
(二)依新增刑法施行法第1條之1規定，中華民國94年1月7日刑法
    修正施行後，刑法分則編所定罰金之貨幣單位為新台幣；94
    年1月7日刑法修正時，刑法分則編未修正之條文定有罰金者
    ，自94年1月7日刑法修正後，就其所定數額提高為30倍，但
    72年6月26日至94年1月7日新增或修正之條文，就其所定數
    額提高為3倍。被告行為後，刑法第33條第5款業於民國94年
    1月7日修正公布，並於95年7月1日施行，修正前刑法第33條
    第5款有關刑法法定刑中罰金刑部分為銀元1元以上（即新台
    幣3元以上），而修正後刑法第33條第5款有關法定刑罰金部
    分規定為新台幣1,000元以上，故對於被告所犯刑法第284條
    第1項前段中有關罰金刑部分，應依被告行為時刑法第33條
    第5款規定較有利於被告。
(三)被告於行為時之刑法第41條第1項前段規定：「犯最重本刑
    為五年以下有期徒刑以下之刑之罪，而受六個月以下有期徒
    刑或拘役之宣告，因身體、教育、職業、家庭之關係或其他
    正當事由，執行顯有困難者，得以一元以上三元以下折算一
    日，易科罰金。」，又被告行為時之易科罰金折算標準及罰
    金罰鍰提高標準條例第2條前段（現已刪除）規定，就其原
    定數額提高為100倍折算1日，則本件被告行為時之易科罰金
    折算標準，應以銀元300元折算1日，經折算為新臺幣後，應
    以新臺幣900元折算為1日。惟95年7月1日修正公布施行之刑
    法第41條第1項前段則規定：「犯最重本刑為五年以下有期
    徒刑以下之刑之罪，而受六個月以下有期徒刑或拘役之宣告
    者，得以新臺幣一千元、二千元或三千元折算一日，易科罰
    金。」，經比較修正前後之易科罰金折算標準，以被告行為
    時之規定，較有利於被告，則應依刑法第2條第1項前段，適
    用行為時刑法第41條第1項前段及罰金罰鍰提高標準條例第2
    條前段之規定，定其折算標準。
(四)又刑法第62條前段於被告行為時係規定：「對於未發覺之罪
    自首而受裁判者，減輕其刑」，被告行為後修正為：「對於
    未發覺之罪自首而受裁判者，得減輕其刑」，經比較修正前
    後之規定，以被告行為時之刑法較有利於被告。
(五)經綜合被告本件全部罪刑之結果而為比較，被告行為後之刑
    法並不較有利於被告，本件應適用被告行為時刑法之規定論
    處。
四、核被告所為，係犯刑法第284條第1項前段之過失傷害罪。公
    訴人雖認被告係犯刑法第284條第1項後段之過失重傷害罪，
    惟告訴人所受傷害經治療後已有顯著進步，並非重大不治或
    難治，業經國防醫學院三軍總醫院以95年8月2日集逵字第09
    50012620號函覆說明在案（見原審卷一第11頁），從而本件
    被告過失傷害之行為，並未造成告訴人重傷害之結果，其所
    為自係犯刑法第284條第1項前段之過失傷害罪，公訴人論以
    刑法第284 條第1項後段之過失重傷害罪，尚有誤會，惟起
    訴之基本事實相同，應依刑事訴訟法第300條規定，變更起
    訴法條。被告駕駛車輛行經行人穿越道，不依規定讓行人優
    先通行，因而致告訴人受傷，應依道路交通管理處罰條例第
    86條第1項之規定，就前開過失傷害部分加重其刑。被告於
    肇事後，於警員前往現場處理，尚不知犯罪事實及犯人之前
    主動向警員坦承肇事，且留下自己之年籍資料與聯絡地址、
    電話，有臺北市政府警察局松山分局交通分隊道路交通事故
    當事人登記聯單及臺北市○○○○○道路交通事故肇事人自
    首情形紀錄表各1紙在卷可稽（見偵查卷第18、19頁），嗣
    並接受裁判，其行為已合於被告行為時刑法第62條自首之規
    定，應依該條前段規定減輕其刑，並依法先加後減。
五、原審本同上見解，因依道路交通管理處罰條例第86條第1項
    ，被告行為後刑法第第2條第1項前段，被告行為時刑法（贅
    引第11條前段）、第284條第1項前段，第62條前段、第41條
    第1項前段，修正前罰金罰鍰提高標準條例第1條前段、第2
    條，現行法規所定貨幣單位折算新臺幣條例第2條各規定，
    於審酌被告駕駛自用小客車行經行人穿越道，應可明確察覺
    前方行人動向，竟疏未注意告訴人行走於行人穿越道上，其
    過失程度重大，且造成告訴人之傷害非輕，本不宜輕縱，惟
    念其於車禍發生時，已支付1萬元之醫療費用，並請看護小
    姐照護告訴人2天，且告訴人亦自保險公司受領18萬餘元之
    賠償金，以及犯後已坦承犯罪、態度良好等一切情狀，量處
    如主文有期徒刑5月，並諭知如易科罰金之折算標準。核其
    認事用法，俱無違誤，量刑亦甚允洽。公訴人上訴意旨，任
    意指摘原判決量刑過輕，為無理由，應予駁回。
據上論斷，應依刑事訴訟法第368條，判決如主文。
本案經檢察官黃柏齡到庭執行職務。
中　　華　　民　　國　　96　　年　　4 　　月　　11　　日
                  刑事第十九庭審判長法　官  尤豐彥
　　　　　　　　　　　　　　　　    法　官  宋　祺
　　　　　　　 　 　　　　　　　　　法　官  黃金富
以上正本證明與原本無異。
不得上訴。
                                    書記官  高士童
中　　華　　民　　國　　96　　年　　4 　　月　　11　　日
附錄本案論罪科刑法條全文
中華民國刑法第284條第1項
因過失傷害人者，處6月以下有期徒刑、拘役或5百元以下罰金，
致重傷者，處1年以下有期徒刑、拘役或新臺幣1萬5,000元以下
罰金。
